【裁判字號】    89,易,847
【裁判日期】    890328
【裁判案由】    妨害自由
【裁判全文】
臺灣高雄地方法院刑事判決                          八十九年度易字第八四七號
    公  訴  人  臺灣高雄地方法院檢察署檢察官
    被      告  甲○○
右列被告因妨害自由案件，經檢察官提起公訴（八十八年度偵字第三○三一○號），
本院判決如左：
    主  文
甲○○無罪。
    理  由
一、公訴意旨略以：被告甲○○於民國八十八年十月十二日凌晨二時五十分許，無故
    侵入高雄縣鳳山市○○路○段二五七號告訴人乙○○住處樓頂，並將花瓶丟擲至
    告訴人乙○○住處二樓陽台，經乙○○上樓查看後，始知悉係被告甲○○所為，
    經乙○○言詞喝止後，甲○○始逃回隔鄰二五三號住處內，因認被告涉犯刑法第
    三百零六條之侵入住宅罪嫌云云。
二、按犯罪事實應依證據認定之，無證據不得推定其犯罪事實；不能證明被告犯罪者
    ，應諭知無罪之判決，刑事訴訟法第一百五十四條、第三百零一條第一項分別定
    有明文。次按告訴人之告訴，係以使被告受刑事訴追為目的，是其陳述是否與事
    實相符，仍應調查其他證據以資審認，最高法院著有五十三年臺上字第二六○號
    判例；又認定不利於被告之事實，須依積極證據，苟積極證據不足為不利被告之
    認定時，即應為有利於被告之認定，更不必有何有利之證據（最高法院三十年上
    字第八一六號判例參照）。
三、公訴人認被告甲○○有前開侵入住宅罪嫌，無非以告訴人乙○○之指訴，及證人
    黃董素月之證詞，為其主要論據。訊之被告甲○○則堅決否認有無故侵入住宅之
    犯行，辯稱：伊當時在家睡覺，並未侵入告訴人住處頂樓，也未持花瓶丟擲告訴
    人二樓陽台等語。經查：
  （一）被告係住居於高雄縣鳳山市○○路○段二五三號，而告訴人則住於同路二五
        七號，二戶之間之二五五號係他人所經營之卡拉ＯＫ小吃店，其二人間即因
        該小吃店影響告訴人住家安寧，未能解決而屢有爭執等情，業據被告、告訴
        人分別供明、陳明在卷，且亦分別具狀敘述綦詳，復經證人即湖內分局警員
        莊惠明證述屬實，並有現場照片三幀附卷可稽。而告訴人固陳稱伊於睡覺時
        ，為花瓶丟擲於陽台之聲響吵醒，並查覺四樓頂樓處有聲音，而上頂樓查看
        ，始看見被告在該處云云（見警卷第二頁、第四頁、偵查卷第六頁正面及反
        面），惟被告既與告訴人本即素有糾葛，果其有於右揭時地持上開花瓶丟擲
        告訴人樓下陽台，自恐為告訴人看見，而無於丟擲花瓶後仍逗留原地，留待
        告訴人上樓查看之理，是告訴人前開所陳，非屬無疑。
  （二）而告訴人就被告持以丟擲伊樓下陽台之花瓶，先是陳稱：「我花瓶放頂樓，
        準備要種花，他爬過來丟花瓶‧‧‧‧」等語（見本院八十九年二月二十九
        日審判筆錄），然經證人即本案承辦員警莊進參到庭結證稱：「‧‧‧而上
        去頂樓陽台，沒見到任何東西，無其他物品或花瓶、水缸等物，而隔壁也沒
        有‧‧‧」等語（見本院八十九年三月十四日審判筆錄）後，本院再詢以其
        住處頂樓情形，始改稱：「頂樓尚未種花，只放該只花瓶及一些桶子、類似
        塑膠管等物之工具，沒有其他物品，我是打算在頂樓種菜、種花，至於花瓶
        是因小孫子弄壞後，拿到頂樓的」（見本院八十九年三月十四日審判筆錄）
        ，告訴人顯就該只花瓶為何放置於頂樓，前後所述不一，而依前開頂樓照片
        可知，告訴人住處之頂樓雖築有短牆，並搭設棚架，但尚無何供種植花草之
        土壤及容器，再參以上開花瓶本即已有破損，已據告訴人供明在卷（見本院
        八十九年三月十四日審判筆錄），則縱告訴人確擬於頂樓種花，亦無於準備
        土壤及容器前，即將一只業已破損之花瓶攜往頂樓待用之理，況再從上開照
        片可知，告訴人之頂樓置有許多磚塊，苟被告於黑夜之中欲持物品往告訴人
        住處之陽台丟擲，自係撿拾數量眾多、目標明顯容易取得之磚塊，而非於黑
        夜中不易得見、取得之花瓶，是被告辯稱其並未於右揭時地丟擲上開花瓶，
        自非無可採信。
  （三）又上開花瓶破碎之現場情形，已據證人莊進參於本院審理時證稱：「‧‧‧
        乙○○報案有人丟東西到他花園，我們二人前去查看，告訴人帶我們去看，
        我以一手電筒照射，見後方一樓陽台上有一破花瓶，其他東西未損害，只見
        破花瓶周邊並沒有花瓶碎片，‧‧‧‧，該只破花瓶有碎掉，碎成很多片，
        碎片的範圍，不出一個桌面大，大約是二台尺寬，應不是重物下墜後，四處
        散掉之碎法」等語甚明（見本院八十九年三月十四日審判筆錄），並經告訴
        人陳稱：「碎片確實只在週邊，沒有超出很遠」等語在卷（同見上開審判筆
        錄），果上開花瓶確係遭人自四樓頂樓丟擲而下至二樓陽台，該花瓶既自高
        處墜下，則其碎片自應散落各處，不可能聚集在二台尺範圍內，依前開證人
        及告訴人所述之花瓶破碎狀況，顯非自高處墜落。
  （四）綜上所述，顯尚難因告訴人住處二樓陽台有一只破碎之花瓶，即據以推認該
        只花瓶係被告於右揭時地丟擲，而既無法證明上開花瓶係被告所丟擲，則告
        訴人指稱被告於右揭時地無故侵入其住宅頂樓，尚無足採。況證人即被告之
        妻李慧慈亦於本院審理時到庭陳稱：「當時被告在家，他當日回來即未再出
        門，洗完澡即睡覺，被告平常都沒有上頂樓，更何況是半夜，我們家沒有花
        瓶，那天八十八年十月十二日我們有對帳，當日被告自十月十一日晚上到十
        月十二日凌晨都在家，我們住二樓，在三樓洗澡，被告平時沒上頂樓」等語
        在卷（見本院八十九年二月二十九日審判筆錄），該證人雖為被告之妻，然
        既無其他積極證據可資證明被告有侵入告訴人住宅頂樓之行為，揆諸前揭說
        明，即應為有利於被告之認定。至證人黃董素月固於偵審中到庭證述被告確
        有無故侵入住宅、丟擲上開花瓶之行為，惟該證人係告訴人乙○○之妻，且
        告訴人與被告本即有糾葛一節，又已如前述，則其證言是否公正無偏，自非
        無疑。此外，復查無其他積極證據，足資證明被告確有本件之侵入住宅犯行
        ，自屬不能證明被告犯罪，應為無罪判決之諭知。
據上論斷，應依刑事訴訟法第三百零一條第一項，判決如主文。
中      華      民      國     八十九     年     三     月    二十八    日
                                  臺灣高雄地方法院刑事庭
                                      法  官  李麗珠
右正本證明與原本無異。
如不服本判決，應於判決送達後十日內，向本院提出上訴狀。
                                      書記官  簡鴻雅
中      華      民      國     八十九     年     三     月    二十八    日


司法院資訊處製作；財團法人民間司法改革基金會備份。
